【裁判字號】    95,聲再,15
【裁判日期】    950119
【裁判案由】    聲請再審
【裁判全文】
臺灣高等法院臺中分院刑事裁定          95年度聲再字第15號
再審聲請人
即受判決人  甲○○
上列聲請人因偽造文書等案件，對於本院93年度重上更(一)字第86
號中華民國94年4月21日所為確定判決（最高法院於94年6月23日
以94年度台上字第3363號判決程序駁回被告之上訴，臺灣彰化地
方法院88年度訴字第2275號，中華民國89年8月4日第一審判決）
，聲請再審，本院裁定如下：
    主      文
再審之聲請駁回。
    理      由
一、本件聲請再審意旨略以：
  (一)按因發現確實之新證據，足認受有罪判決之人應受無罪、免
    訴、免刑或輕於原判決所認罪名之判決者，得聲請再審。刑
    事訴訟法第420條第1項第6款定有明文。
  (二)聲請人甲○○認為原判決，其認事用法及量刑基礎均有可議
    ，茲逐一臚列再審理由如下：
    1.聲請人持有臺灣中小企業銀行臺中分行之取款憑條二紙，
      時間在八十七年七月間，伊時補習班之負責人仍為聲請人
      之祖父傅火石，聲請人每月收受補習班之支票充作借款利
      息，借款額其中一筆為三百五十萬元，即足證明當時確有
      債之關係存在，否則聲請人不必收受支票，聲請人以轉帳
      方式轉入祖父傅火石之帳戶內，雖於稍後補習班交予傅振
      發經營，惟該筆債務仍然存在，祖父亦稱：補習班有盈餘
      時，可以提領償還之，聲請人不疑有其他問題，又是家族
      間之借貸，所以一切允予答應所請，取款憑條係確由祖父
      交付之，不是聲請人盜用之。
    2.又傅火石經營補習班期間，另以聲請人房地向銀行借貸六
      百萬元，每月應繳利息約四萬餘元，如僅借貸三百五十萬
      元，每月利息不至高達四萬餘元，第二審法院未盡調查之
      責，端採信傅火石之證述：僅借款三百五十萬元，據以否
      定聲請人之辯解，已足以影響全案之審理，聲請人認為該
      部分之科刑應輕於原判決所認之罪名者，得依法聲請再審
      。
    3.聲請人提供房地借貸六百萬元予祖父傅火石週轉，又另以
      轉帳方式借三百五十萬元等情，均為實在，且時間均在八
      十七年七月間，當時聲請人與傅振發並無任何關係，補習
      班之經營者又是祖父，聲請人完全依其指示或請求行事，
      幫忙解決危機，反成被告，始料未及，傅振發繼受營補習
      班業務，對先前補習班之債務仍應概括承受。
    4.傅振發又云：印章是自己保管的，但取款憑條係祖父交付
      的，姑不論交付對象為聲請人或聲請人之母，均已顯見取
      款憑條不是聲請人盜用，不能執意以聲請人有詐欺取財犯
      意論擬，原判決認事用法及量刑基礎既有可議，咸認應適
      用受輕於原判決所認之罪名者，得為再審之事由。
  (三)另案利害關係人即聲請人之母傅鍾秋香，經分案偵審，甫於
    94年11月30日以鈞院94年上更(一)字第195號 (乾股)判決「無
    罪」，其中理由略以：「傅火石向甲○○借款六百萬元」、
    「傅火石交付二紙蓋妥傅振發印章，其餘空白之取款憑條」
    ，均足證明「取款憑條」來自傅火石，不是聲請人盜用並盜
    蓋印章，礙於聲請人被判決在先，始會有不利於聲請人之認
    定，該等採證之基礎既有利於聲請人，自得為聲請再審之事
    由。
  (四)為此，爰依刑事訴訟法第420條第1項第6款規定聲請再審。
二、按刑事訴訟法第420條第1項第6 款所謂發現確實之新證據，
    係指該證據於事實審法院判決前已經存在，為法院、當事人
    所不知，不及調查斟酌，至其後始行發現，且就證據本身形
    式上觀察，固不以絕對不須經過調查程序為條件，但必須顯
    然可認為足以動搖原有罪確定判決，而為受判決人無罪、免
    訴、免刑或輕於原判決所認罪名之判決者為限。故受理聲請
    再審之最後事實審法院，應就聲請再審理由之所謂「新證據
    」，是否具備事實審判決前已經存在，為法院、當事人所不
    知，事後方行發現之「嶄新性」，及顯然可認足以動搖原有
    罪確定判決，應為無罪、免訴、免刑或輕於原判決罪名之「
    顯然性」二要件，加以審查，為判斷應否准予開始再審之準
    據。最高法院著有85年度台抗字第308號裁判可資參照。
三、經查，聲請人於上開聲請再審意旨(二)所提各項理由，均係指
    摘原確定判決證據之取捨及事實之認定有何違誤之處，惟此
    亦皆未涉及有何「發現確實之新證據」之情事，並非刑事訴
    訟法所規定之再審事由，自不得據以聲請再審。再者，聲請
    人於上開聲請再審意旨(三)所提另案被告傅鍾秋香甫於94年11
    月30日經本院以 94年度上更(一)字第195號判決無罪乙節，經
    本院依職權調閱該案判決，該案判決仍認「本院以下列理由
    ，認甲○○（即聲請人）確有盜蓋告訴人傅振發之印章於上
    開兩紙提款憑條，並據以行使」、「並非傅火石將已蓋妥領
    款人傅振發印章後交給被告（指傅鍾秋香），被告（指傅鍾
    秋香）再轉交甲○○」，並以「且證人甲○○所供取款條之
    來源與事實不合，已見前述，參酌甲○○當時被訴偽造文書
    ，急欲圖卸刑責，乃諉稱上開款項係其母傅鍾秋香所交付，
    亦係其母囑其前往提款云云，被告傅鍾秋香因母子情深，護
    子心切，亦不惜偽稱該二紙取款條係其公公傅火石所交付，
    經其再轉交甲○○，並囑甲○○前往提款云云，核屬情理之
    常，彼母子二人此部分所供，均難謂與實情無所違悖，尚難
    遽予採信，自亦未可據此即謂被告傅鍾秋香就甲○○之偽造
    文書二紙取款條並持以提款所涉之行使偽造私文書犯行，彼
    此有犯意聯絡及行為分擔」等節，而認本件乃聲請人個人之
    犯行，與其母傅鍾秋香無涉，有該案判決在卷足憑。足見該
    案判決認定之事實雖與本案認定之事實不盡一致，然該案判
    決仍認定聲請人確有盜蓋告訴人傅振發之印章於上開兩紙提
    款憑條，並據以行使之事實，對聲請人自無何利益可言。且
    該案判決並無為「傅火石向甲○○借款六百萬元」、「傅火
    石交付二紙蓋妥傅振發印章，其餘空白之取款憑條」等認定
    ，聲請人此部分所指，尚屬無據。何況原確定判決就此部分
    事實均已說明其理由，依法亦不受另案判決理由之拘束，是
    另案判決並非所謂之「新證據」。又另案判決係於原確定判
    決確定後始於94年11月30日所製作，於事實審法院判決前既
    未存在，亦與所謂新證據之要件不合。綜上所述，本件聲請
    人以上揭原因聲請再審，非有理由，應予駁回。
四、據上論斷，爰依刑事訴訟法第434條第1項裁定如主文。
中    華    民    國    95    年    1     月    19    日
              刑事第七庭  審判長法  官  林  榮  龍
                                法  官  江  錫  麟
                                法  官  許  秀  芬
上列正本證明與原本無異。
如不服本裁定，應於裁定送達後五日內向本院提出抗告狀。
                                書記官    瑞  芳
中    華    民    國    95    年    1     月    20    日
                                                      Ｉ


司法院資訊處製作；財團法人民間司法改革基金會備份。
